【裁判字號】    97,裁,2222
【裁判日期】    970410
【裁判案由】    建築執照
【裁判全文】
最  高  行  政  法  院  裁  定
                                     97年度裁字第02222號
聲  請  人  甲○○
上列聲請人與相對人臺北縣政府間建築執照事件，對於中華民國
96年11月23日本院96年度裁字第3001號裁定，聲請再審，本院裁
定如下：
    主  文
再審之聲請駁回。
再審訴訟費用由聲請人負擔。
    理  由
一、按當事人對於本院所為裁定聲請再審，必須原裁定有行政訴
    訟法第273條之情形者，始得為之，行政訴訟法第283條規定
    即明。而該法第273條第1項第1款所謂適用法規顯有錯誤者
    ，係指原裁判所適用之法規與該案應適用之現行法規相違背
    ，或與解釋判例有所牴觸者而言，至於法律上見解之歧異，
    聲請人對之縱有爭執，要難謂為適用法規錯誤，而據為再審
    之理由。又按行政訴訟法第273條第1項第14款所謂「原判決
    就足以影響於判決之重要證物漏未斟酌者」，係指足以影響
    於判決之重要證物漏未斟酌而言，且須以經斟酌可受較有利
    益之裁判者為限，如該證物業經原判決斟酌，自無漏未斟酌
    之情事，縱未經採納，核屬證據取捨問題，亦不得據為再審
    之理由。
二、本件聲請人對本院民國（下同）96年度裁字第3001號裁定（
    下稱原裁定）聲請再審，其聲請意旨略謂：(一)因相對人不肯
    承認聲請人提出之文書檔案為合法文書，聲請人及其父母50
    年間一直無法得到補發執照，依法申請使用執照並將房屋加
    以修建、改建，致系爭房屋失去功能朽壞是必然的，上訴人
    迫於無奈將系爭房屋予以部分修建，詎原裁定竟以系爭房屋
    失去功能等同滅失云云，拒絕補發建築執照，即有行政訴訟
    法第273條第1項第1款適用法規顯有錯誤之再審之事由。(二)
    本案聲請人提出之營造執照之文件，已經由證人即建築師許
    金貴於臺北高等行政法院94年度訴更一字第86號（下稱前審
    判決）行準備程序時口述證實為民國44年向被上訴人申請通
    過，屬於合法文書，並且交由家母建造完成，請領門牌戶籍
    ，完成合法房屋之程序，並經相對人當庭無異議之表示。因
    此，本院96年度裁字第3001號裁定（下稱原確定裁定）對此
    足以影響判決之重要證物漏未斟酌，即有行政訴訟法第273
    條第1項第14款之再審事由云云。
三、(一)本院原確定裁定維持前審判決係以：「經核房屋僅餘兩面
    牆壁，自已喪失房屋所應具有之遮風避雨、供人居住使用之
    功能，且原判決係就上訴人請求補發營造執照之建物認定其
    喪失房屋所應具有之遮風避雨、供人居住使用之功能，與事
    後加建成鐵皮屋一節無關。是上訴人所陳上述理由，係就原
    審法院認定事實之職權行使，已論斷者，泛言其未論斷或論
    斷矛盾，指摘原判決不備理由及理由矛盾，難認對該判決之
    如何違背法令已有具體之指摘，應認其上訴為不合法。」等
    語為得心證之理由，裁定駁回聲請人之上訴。經核原確定裁
    定所適用之法規與該案應適用之法規並不相違背，與判例、
    函釋、解釋意旨亦無相牴觸之情形。聲請人以其等法律上見
    解之歧異，就原確定裁定取捨證據、認定事實之職權行使，
    指摘其為不當，已無可採。從而，聲請人主張原確定裁定有
    行政訴訟法第283條準用第273條第1項第1款規定之再審事由
    ，聲請再審，揆諸首揭規定，殊難認有再審理由，應予駁回
    。(二)本件再審原告雖具體指出行政訴訟法第273條第1項第14
    款所定之再審事由，惟所具體指稱之證據（即前審訴訟程序
    提出之原核准之營造執照申請書影本，包含證人即申請系爭
    營造執照代理人許金貴到庭之證述），核與本件之首要爭執
    即系爭房屋僅餘兩面牆壁外，其餘均已拆除，上訴人得否申
    請補發系爭營造執照之認定無關，且查前審判決既已認定系
    爭房屋僅餘兩面牆壁，早已喪失房屋所應具有之遮風避雨、
    供人居住使用之功能，系爭房屋既已滅失，不復存在，聲請
    人即喪失所有權，自難請求補發已滅失之系爭房屋之營造執
    照，起訴已無理由，並經本院原確定裁定所維持並於理由欄
    中說明其該指摘並非就原判決之違背法令為具體指摘，上訴
    亦不合法。則上開證物之斟酌與否，均無足影響判決之結果
    。聲請人猶執前程序所為主張並為原確定裁定所不採之事由
    ，謂原確定裁定顯有漏未斟酌足以影響於判決之重要證物之
    再審原因，要無足取。綜上所述，聲請人聲請再審，顯無理
    由，應予駁回。
四、依行政訴訟法第283條、第278條第1項、第104條、民事訴訟
    法第95條、第78條，裁定如主文。
中    華    民    國    97    年    4     月    10    日
                    最高行政法院第二庭
                        審判長法官  高  啟  燦
                              法官  吳  慧  娟
                              法官  黃  合  文
                              法官  廖  宏  明
                              法官  楊  惠  欽
以  上  正  本  證  明  與  原  本  無  異
中    華    民    國    97    年    4     月    11    日
                              書記官  邱  彰  德


司法院資訊處製作；財團法人民間司法改革基金會備份。
